臺灣屏東地方法院刑事判決　　　　　　　　　　　　　　九十一年度自字第一八號
　　自　訴　人　丙○○
　　被　　　告　己○○
　　　　　　　　甲○○
　　　　　　　　丁○○
　　　　　　　　乙○○
　　　　　　　　戊○○
右列被告因詐欺案件，經自訴人提起自訴，本院判決如左：
    主  文
己○○、甲○○、丁○○、乙○○、戊○○均無罪。
    理  由
一、自訴意旨略以：被告己○○與被告甲○○係夫妻，其二人於民國八十四、八十五
    年間，以其子即被告丁○○、乙○○做生意需要資金為由，向自訴人丙○○借款
    ，先於八十四年八月二十日向自訴人借款新台幣（下同）六十三萬元，約定利息
    為每半年支付四萬二千元，又於八十四年九月十三日向自訴人丙○○借款六十二
    萬元，約定利息為每半年三萬八千元，另於八十五年七月十二日向自訴人丙○○
    借款一百五十萬元，約定利息為每半年支付十二萬元。上開借款均係由被告己○○、甲○○出面向自訴人借款，而由被告丁○○、乙○○向自訴人丙○○拿錢，
    而被告丁○○於八十八年三月十八日轉帳五十萬元至自訴人丙○○郵局帳戶後，
    即未再支付自訴人丙○○利息，嗣於八十九年九月間，被告戊○○告知自訴人丙○○被告丁○○之公司業已倒閉，且被告己○○與被告甲○○之房子亦被法院查
    封等情，其後被告甲○○又自九十年九月起，每月十日支付一萬元，惟被告甲○○僅支付至九十一年二月間，即未再支付，自訴人丙○○遂向屏東市公所申請調
    解，惟被告己○○等人均拒絕調解，因認被告己○○、甲○○、丁○○、乙○○
    、戊○○涉有刑法第三百三十九條第一項之詐欺取財罪嫌。
二、按犯罪事實應依證據認定之，無證據不得推定其犯罪事實；不能證明被告犯罪者
    ，應諭知無罪之判決，刑事訴訟法第一百五十四條、第三百零一條第一項分別定
    有明文。次按刑法第三百三十九條第一項詐欺罪之成立，以意圖為自己或第三人
    不法所有，以詐術使人將本人或第三人之物交付為要件，所謂以詐術使人交付，
    必須被詐欺人因其詐術而陷於錯誤，若其所用方法，不能認為詐術，亦不致使人
    陷於錯誤，即不構成該罪，此亦有最高法院四十六年台上字第二六○號判例可資
    參照。至於債務人於債之關係成立後，如有未依債之本旨履行民事債務之情形，
    在一般社會經驗上可能之原因甚多，縱令是出於惡意不為履行，苟無足以證明其
    在債之關係發生時，自始即具有不法所有意圖之積極證據，亦僅能令負民事之遲
    延給付責任，依刑事訴訟法第一百五十四條之規定，尚不得據此債信違反之客觀
    事態，而推定債務人原有詐欺取財或詐欺得利之犯意。
三、本件自訴人認為被告己○○、甲○○、丁○○、乙○○、戊○○涉有詐欺犯行，
    係以被告己○○、甲○○、丁○○、乙○○、戊○○自八十八年三月十八日之後
    即未再支付利息，且未償還借款為其所憑之論據。訊據被告己○○、甲○○、丁○○、乙○○、戊○○均堅決否認有詐欺犯行，被告甲○○辯稱：我是出面向自
    訴人說借錢的事，但是錢我沒有經手等語；被告丁○○、乙○○均辯稱：有向自
    訴人借錢，是我父母出面借錢，借錢給我們做生意，從八十一年開始借，利息如
    自訴人所說，我們都有在繳利息，後來因為生意失敗，才無錢繳利息等語；被告
    戊○○辯稱：我沒有向自訴人借錢，這件事跟我無關等語。
四、經查：被告丁○○、乙○○自八十一年起先後三次，由被告己○○、甲○○出面
    先向自訴人丙○○商談借款之事宜，再由被告丁○○、乙○○向自訴人拿錢，而
    被告丁○○、乙○○亦支付上開借款之利息至八十八年三月十八日之事實，業據
    被告甲○○、丁○○、乙○○於本院審理時供承明確（見本院九十一年六月十三
    日審判筆錄），自訴人丙○○雖於本院審理時指訴被告等人係自八十四年開始借
    款，惟被告丁○○於本院審理時所提出之借款及利息支付明細，其上記載六十三
    萬元及六十二萬元之借款日分別為八十一年八月二十日、八十一年九月十三日，
    並記載各次支付利息之時間及金額，而自訴人自承該張明細上所書寫之字跡為其
    本人之字跡無誤（見本院九十一年六月十三日審判筆錄），可見被告丁○○所辯
    係自八十一年起向自訴人借款，應堪採信，則被告丁○○、乙○○借款之時，有
    無告訴人所指之為自己不法所有之詐欺主觀犯意，即非無疑。又被告丁○○繳付
    利息至八十八年三月十八日一節，亦為自訴人所肯認，若被告己○○、甲○○、
    丁○○、乙○○於借款之初，即有為自己不法所有之詐欺意圖，大可於取得借款
    後避不見面，無需支付自訴人長達七年之高額利息，益徵被告己○○、甲○○、
    丁○○、乙○○主觀上無詐欺之故意及不法所有之意圖。再依自訴人所述之事實
    ，並未見被告己○○、甲○○、丁○○、乙○○有何具體施用詐術、致自訴人陷
    於錯誤之行為，自訴人以被告己○○、甲○○、丁○○、乙○○延不清償債務，
    即認被告己○○、甲○○、丁○○、乙○○之行為該當刑法之詐欺罪嫌，實有誤
    會。至被告戊○○既未出面向自訴人借款，亦未經手上開借款，自無為自己不法
    所有之詐欺主觀犯意及施用詐術使自訴人陷於錯誤之可言。綜上所述，自訴人既
    係基於與被告己○○、甲○○、丁○○、乙○○間之借款關係而為金錢之給付，
    則自無所謂陷於錯誤而交付金錢之情形發生，亦無其他積極證據顯示被告有詐欺
    之意思，是難單憑被告己○○、甲○○、丁○○、乙○○嗣後未繳付利息及清償
    借款而認被告己○○、甲○○、丁○○、乙○○自始有詐欺之故意，而以詐欺罪
    相繩。本件應屬民事債務不履行之糾葛，自應循民事途徑解決。本院並查無其他
    積極確切之證具足資證明被告己○○、甲○○、丁○○、乙○○、戊○○等人確
    有如自訴人所指之犯行，被告犯罪即屬不能證明，自應為無罪之諭知。
五、被告己○○經合法傳喚無正當理由不到庭，本院認本件為應諭知無罪之案件，爰
    不待其陳述，逕行判決。
據上論斷，應依刑事訴訟法第三百四十三條、第三百零一條第一項、第三百零六條，
判決如主文。
中      華      民      國      九十一      年    六    月    二十七    日
                                        臺灣屏東地方法院刑事第三庭
                                            審判長法  官  黃國永
                                                  法  官  陳姵君
                                                  法  官  余德正
右正本證明與原本無異。
被告不得上訴。
自訴人如不服本判決應於收受本判決後送達後十日內向本院提出上訴書狀，其未敘述
上訴理由者，並得於提起上訴後十日內向本院補提理由書狀（均須按他造當事人之人
數附繕本）「切勿逕送上級法院」
                                                  書記官  曾文玲
中      華      民      國      九十一      年    六    月    二十七    日
